【裁判字號】    95,訴,478
【裁判日期】    951011
【裁判案由】    毒品危害防制條例
【裁判全文】
臺灣苗栗地方法院刑事判決               95年度訴字第478號
公  訴  人  臺灣苗栗地方法院檢察署檢察官
被      告  甲○○
上列被告因毒品危害防制條例案件，經檢察官提起公訴（95年度
毒偵字第875 號），本院依簡式審判程序判決如下：
    主  文
甲○○連續施用第一級毒品，處有期徒刑柒月；扣案之第一級毒
品海洛因參包合計淨重零點柒參公克（空包裝總重零點伍玖公克
）均沒收銷燬之，葡萄糖壹包、夾鏈袋拾參個及刮杓壹支均沒收
。又連續施用第二級毒品，處有期徒刑肆月。應執行有期徒刑拾
月；扣案之第一級毒品海洛因參包合計淨重零點柒參公克（空包
裝總重零點伍玖公克）均沒收銷燬之，葡萄糖壹包、夾鏈袋拾參
個及刮杓壹支均沒收。
    事  實
一、甲○○曾於民國（下同）87年9 月間，因1 犯施用毒品案件
    ，經裁定送觀察、勒戒後，認無繼續施用毒品傾向，由台灣
    新竹地方法院於87年10月28日以88年度竹北簡字第167 號為
    免刑判決。
二、甲○○猶不知悔改，於上開觀察、勒戒期滿執行完畢後5年
    內，又基於施用第2 級毒品安非他命之概括犯意，自91年底
    某日起，至95年6 月18日晚上10時許止，連續在其苗栗縣獅
    潭鄉永興村4 鄰永興29號住處，以將第2 級毒品安非他命置
    於玻璃球（未扣案）內，下以火燒烤吸取其產生煙霧之方式
    ，2 犯非法施用第2 級毒品安非他命多次。另基於施用第1
    級毒品海洛因之概括犯意，自95年2 月1 日起，至95年6 月
    18日晚上10時許止，連續在其苗栗縣獅潭鄉永興村4 鄰永興
    29號住處，以將第1 級毒品海洛因摻入香煙內點燃吸食之方
    式，非法施用第1 級毒品海洛因多次。嗣苗栗縣警察局刑警
    大隊員警，持本院核發之搜索票，於95年6 月20日上午7 時
    許，至甲○○上開住處搜索，除當場在其使用之車牌號碼W5
    -2078 號自用小客車內，扣得其所有之海洛因3 包合計淨重
    0.73公克（空包裝總重0.59公克），及供施用海洛因用之葡
    萄糖1 包、夾鏈袋13個及刮杓1 支外，並將甲○○帶回警局
    採尿送驗，結果發現其尿液確同時呈有甲基安非他命及嗎啡
    陽性反應。
三、案經苗栗縣警察局移送台灣苗栗地方法院檢察署檢察官偵查
    起訴。
    理 由
一、上揭事實，迭據被告甲○○於警詢時及偵、審中供認不諱，
    而其尿液經警採集送驗結果，確同時呈有甲基安非他命及嗎
    啡陽性反應，有苗栗縣警察局刑警大隊偵辦毒品案尿液鑑驗
    代碼對照表、中山醫學大學附設醫院檢驗科藥物檢測中心95
    年6 月28日尿液檢驗報告等影本各1 紙在卷足憑。至其非法
    持有之白色粉末3 包，經送法務部調查局依化學呈色法、氣
    相層析質譜儀分析法鑑定結果，確均含有海洛因成分，合計
    淨重0.73公克（空包裝總重0.59公克），有該局95年7 月17
    日調科壹字第990001598 號鑑定通知書1 紙在卷足憑。此外
    ，復有被告甲○○所有供其施用海洛因所用之葡萄糖1 包、
    夾鏈袋13個及刮杓1 支，扣案足資佐證。是被告甲○○自白
    其有連續施用第1 級毒品海洛因、第2 級毒品安非他命之犯
    行，應堪信為真實。
二、被告甲○○又曾於87年9 月間，因1 犯施用毒品案件，經裁
    定送觀察、勒戒後，認無繼續施用毒品傾向，由台灣新竹地
    方法院於87年10月28日以88年度竹北簡字第167 號為免刑判
    決，有刑案資料查註紀錄表、台灣高等法院被告前案紀錄表
    。按觀察、勒戒或強制戒治執行完畢後，5 年後再犯第10條
    之罪者，適用同條例第23條第1 項、第2 項由檢察官聲請法
    院裁定令入勒戒處所觀察、勒戒及強制戒治之規定，同條例
    第20條第3 項固定有明文。惟此所謂觀察、勒戒或強制戒治
    執行完畢釋放後，5 年「後」再犯毒品危害防制條例第10條
    之罪者之情形，乃指觀察、勒戒或強制戒治執行完畢釋放後
    5 年「內」無再犯毒品危害防制條例第10條之罪者，始有適
    用，倘觀察、勒戒或強制戒治執行完畢釋放後5 年「內」曾
    再犯毒品危害防制條例第10條之罪者，即無上開規定之適用
    ，而應逕行起訴（最高法院95年度台非字第59號、第65 號
    判決意旨參照）。經查：本案被告甲○○施用第1 級毒品海
    洛因之日期，雖距前次觀察、勒戒執行完畢日期超過5 年，
    然其另2 犯施用第2 級毒品安非他命之日期，既在前次觀察
    、勒戒執行完畢後5 年內，揆諸最高法院上開判決要旨說明
    ，本次被告甲○○施用第1 級毒品海洛因之行為，自無再經
    觀察、勒戒及強制戒治之必要。本案事證明確，被告甲○○
    於觀察、勒戒執行完畢後，5 年「內」2 犯施用毒品之犯行
    ，洵堪認定。
三、核被告甲○○所為，係犯毒品危害防制條例第10條第1 項施
    用第一級毒品罪、同條第2 項施用第二級毒品罪。其非法持
    有海洛因、安非他命之低度行為，應分別為施用之高度行為
    所吸收，均不另論罪。查被告甲○○行為後，刑法第56條連
    續犯之規定，業於94年2 月2 日修正公布刪除，並於95年7
    月1 日施行，則被告之犯行，因行為後新法業已刪除連續犯
    之規定，此刪除雖非犯罪構成要件之變更，但顯已影響行為
    人刑罰之法律效果，自屬法律有變更，依新法第2 條第1 項
    規定，比較新、舊法結果，仍應適用較有利於被告之行為時
    法律即舊法論以連續犯（最高法院95年第8 次刑事庭會議決
    議參照），故被告甲○○先後多次施用第1 、2 級毒品海洛
    因及安非他命之行為，時間緊接，所犯罪名之構成要件相同
    ，顯係基於概括之犯意而為，應依修正前刑法第56條連續犯
    之規定各論以一罪，並均依法加重其刑。次查，被告甲○○
    行為後，刑法第51條有修正，依修正前刑法第51條第5 款規
    定：「宣告多數有期徒刑者，於各刑中之最長期以上，各刑
    合併之刑期以下，定其刑期。但不得逾20年。」修正後刑法
    第51條第5 款則規定：「宣告多數有期徒刑者，於各刑中之
    最長期以上，各刑合併之刑期以下，定其刑期。但不得逾30
    年。」比較結果，修正後刑法並非較有利於被告甲○○，依
    刑法第2 條第1 項前段之規定，仍應依修正前刑法第51條第
    5 款之規定，定其應執行之刑，被告甲○○所犯上開2 罪，
    犯意各別，行為互殊，應依修正前刑法第51條第5 款之規定
    分論併罰。爰審酌被告甲○○一再非法施用毒品，理應重罰
    ，惟念其所犯僅戕害個人身心健康，施用毒品期間不長，及
    犯後能坦白承認等一切情狀，分別量處如主文所示之刑，並
    定其應執行之刑，以資懲儆。
四，至扣案之海洛因3包合計淨重0.73公克（空包裝總重0.59公
    克），係第1 級毒品，應依毒品危害防制條例第18條第1 項
    前段之規定沒收銷燬之，另扣案之葡萄糖1 包、夾鏈袋13個
    及刮杓1 支，係被告甲○○所有供其施用第1 級毒品海洛因
    所用之物，應依刑法第38條第1 項第2 款之規定，予以宣告
    沒收。
據上論斷，應依刑事訴訟法第273 條之1 第1 項、第299 條第1
項前段，毒品危害防制條例第10條第1 項、第2 項、第18條第1
項前段，刑法第2 條第1 項、第11條前段、修正前刑法第56條、
修正前刑法第51條第5 款、第38條第1 項第2 款，判決如主文。
本案經檢察官黃俊鳴到庭執行職務。
中    華    民    國    95    年    10   月    11    日
                  刑事第三庭    法  官  柳章峰
以上正本證明與原本無異。
如不服本判決，應於判決送達後10日內向本院提出上訴狀（應抄
附繕本）。告訴人或被害人如對於本判決不服者，應具備理由請
求檢察官上訴，其上訴期間之計算係以檢察官收受判決正本之日
期為準。
                                 書記官 陳采瑜
中    華    民    國    95    年    10    月    11    日
附錄法條：
毒品危害防制條例第10條
施用第一級毒品者，處 6 月以上 5 年以下有期徒刑。
施用第二級毒品者，處 3 年以下有期徒刑。


司法院資訊處製作；財團法人民間司法改革基金會備份。
